臺灣花蓮地方法院刑事判決　　　　　　　 94年度交易字第2號
公　訴　人　臺灣花蓮地方法院檢察署檢察官
被　　　告　戊○○
上列被告因過失致重傷害案件，經檢察官提起公訴（93年度發查
偵字第 579號），因被告於準備程序進行中就被訴事實為有罪之
陳述，且所犯非死刑、無期徒刑、最輕本刑為三年以上有期徒刑
之罪或高等法院管轄第一審案件，經告知簡式審判程序之旨，並
聽取檢察官、被告及辯護人之意見後，經本院合議庭裁定由受命
法官獨任進行簡式審判程序，本院判決如下：
    主  文
戊○○因過失傷害人，致重傷，處有期徒刑參月，如易科罰金以
參佰元折算壹日。
    事  實
一、戊○○於民國（下同）93年5月27日下午5時30分許，駕駛車
    牌號碼5K-1845號自小客車，沿花蓮縣吉安鄉○○○街由西向
    東行駛，行經該路段與自強路交岔路口時，適自強路右側接
    近橋頭的另一路口處發生車禍，使自強路上由北往南方向之
    車輛回堵至慈惠二街與自強路交岔路口，僅留下一缺口可勉
    強通行，戊○○因受到回堵車輛的影響而使行車視線受阻，
    於此情形下，原更應注意車輛行經無號誌的交岔路口時，駕
    駛人應該減速慢行，作隨時停車的準備，且慈惠二街為支線
    道路，路口前端並設有「讓路」標誌，駕駛人自應暫停讓幹
    線道車先行，觀察幹線道行車狀況，讓幹道車優先通行後認
    為安全時，方得續行等駕駛人的注意義務，而且當時是白天
    、柏油路面乾燥無缺陷，也沒有障礙物，除視距不佳外，並
    沒有其他不能注意的情形，戊○○卻疏忽沒有注意到在此情
    況下，於該交岔路口處應停車觀察幹線道行車狀況，僅以左
    右探看減速慢行的方式通過，適有丙○○騎乘車牌號碼PQQ-
    1619號重型機車由自強路南往北方向行經該路口，亦疏未注
    意車輛行經無號誌之交岔路口，應減速慢行，致不慎撞擊戊○○所駕車輛之右前側車輪上之引擎蓋後，彈落地面，因而
    受有頭部外傷併顱內出血併右側肢體偏癱及四肢功能障礙之
    重大難治之傷害。戊○○在事故發生後未被有偵查犯罪職務
    之公務員發覺前，立即打電話報警處理，且停留於現場在警
    員乙○○到場處理時自首肇事，接受審判。
二、案經被害人丙○○之母丁○○訴由花蓮縣警察局吉安分局報
　　告臺灣花蓮地方法院檢察署檢察官偵查起訴。
    理  由
一、被告犯罪的證據如下：
    (1)被告戊○○於警詢、偵查及本院審理時之自白。
    (2)告訴人丁○○的指訴。
    (3)證人即到場處理警員乙○○於本院之證述。
    (4)花蓮縣警察局吉安分局所製作的道路交通事故現場圖、道
      路交通事故調查報告表（一）、（二）各一份，以及現場
      照片及車損照片多張。
    (5)丙○○之財團法人佛教慈濟綜合醫院診斷證明書、病情說
      明書及病歷資料、花蓮總醫院診斷證明書、病歷資料、殘
      障手冊。
    (6)花蓮縣警察局吉安分局94年1月31日吉警交字第094000127
      8 號函所附之員警處理報告、交通事故處理小組處理案件
      報告書、台灣省花東區車輛行車事故鑑定委員會花東鑑字
      第0946100405號鑑定意見書。
二、又上述鑑定委員會花東鑑字第0946100405號鑑定意見書雖以
    ：（一）肇事時天候為陰天、白晝，路口二側雖有建築物，
    惟視野良好無障礙。（二）路況自強路與慈惠2 街均為雙向
    二車道、有分向限制線劃設，自強路有慢車道，路寬10公尺
    ，為幹線道、慈惠2皆無慢車道，路寬8.2公尺，路口前有「
    讓路」標誌設置，屬支線道，路口無號誌設置，依規定車輛
    行經路口支線道車應暫停讓幹線道車先行。（三）由現場跡
    證、散落物、車損情形、二車停止位置，並參酌雙方當事人
    之應訊筆錄、到會之陳述等研析，蔡車行經路口時，支線道
    車未暫停讓幹線道車先行；李車行經路口，未減速慢行，作
    隨時停車之準備。而認定戊○○駕駛自小客車行經無號誌之
    交岔路口，支線道車未暫停讓幹線道車先行，為肇事主因；
    丙○○駕駛重型機車行經無號誌之交岔路口，未減速慢行，
    作隨時停車之準備，為肇事次因。然經本院調查的結果，案
    發當時因自強路由北往南方向之另一端近橋頭處尚有一車禍
    事故未排除，使自強路上由北往南方向之車輛回堵至慈惠二
    街與自強路交岔路口，造成行車視線受影響的事實，除據被
    告供述翔實外，當時證人即到場處理警員乙○○亦證稱：當
    時因自強路還有另一件車禍在處理中，所以本件車禍事故初
    始只有他一人到場處理等語，此外，並有上述員警處理報告
    一份及現場照片在卷可參，尤依警卷第33頁第1、2張照片所
    示，足見於員警到場處理拍照時，自強路由北往南方向之車
    輛車流量仍大，仍可見有回堵至慈惠二街與自強路交岔路口
    的情形，顯見上述鑑定報告見漏未斟酌肇事時該交岔路口處
    因受車輛回堵而影響被告車行視線的事實，即遽以判斷肇事
    責任的主、次因，恐嫌速斷，不得據以採為過失程度大小的
    認定依據，併此敘明。
三、按駕駛人駕車時應注意車前狀況，隨時採取必要的安全措施
    ；行至無號誌的交岔路口時，駕駛人應該減速慢行，作隨時
    停車的準備，且支線道車應暫停讓幹線道車先行；讓路標誌
    ，用以告示車輛駕駛人必須慢行或停車，觀察幹道行車狀況
    ，讓幹道車優先通行後認為安全時，方得續行。道路交通安
    全規則第94條第3項、第93條第1項第2款、第102條第1項第2
    款，道路交通標誌標線號誌設置規則第59條分別定有明文可
    供參照。被告戊○○及被害人丙○○二人分別駕車及騎車經
    過肇事地點，自應依上述規定保持行車安全的注意義務，作
    隨時停車的準備，以免發生車禍。而且當時是白天、柏油路
    面乾燥無缺陷，也沒有障礙物，除視距不佳外，並沒有其他
    不能注意的情形，是被告於此行車視線受阻的情形下，實更
    應小心謹慎，於停車確認左右均無來車的情形下，始行通過
    ，惟被告僅以左右探看慢速前行的方式通過該路口，而未暫
    停車確認左右來車狀況，其與被害人丙○○騎車行經無號誌
    之交岔路口，未減速慢行，作隨時停車之準備，二人顯然都
    未盡注意義務，以致發生本件車禍肇事，造成丙○○受傷的
    結果，故被告及丙○○二人的行為都有過失，且雙方的過失
    行為都是造成丙○○傷害結果的原因，二者間有相當因果關
    係。又刑法所處罰的過失行為，只要是行為人本身負有注意
    的義務，在能夠注意的情況之下，竟未及注意，以致造成他
    人受傷害的結果，不論第三人或被害人本身有無過失，該行
    為人仍然要負過失傷害的刑責，本案的情形，正是如此，所
    以，被告仍應該要為自己的過失行為負擔刑責，附此敘明。
    本件事證明確，被告因其過失行為而傷害人的犯罪行為應可
    認定。
四、被告戊○○過失致李永威重傷的行為，是犯刑法第284條第1
    項後段之過失致重傷罪。又被告於肇事後立即報警處理，坦
    承肇事並接受偵訊，有警訊筆錄在卷可按，核與自首之要件
    相符，應依刑法第62條前段規定，減輕其刑。本院審酌案發
    時的情狀、被告與被害人雙方過失的程度、被害人所受傷勢
    ，以及被告犯罪後的態度，雖據理力爭，但此為被告權利，
    不能因此認為是犯後態度不佳，惟至今尚未賠償被害人等一
    切情狀，認原起訴檢察官請求從重量處被告有期徒刑8 月，
    實嫌過重，爰量處如主文所示之刑，並諭知易科罰金之折算
    標準。
五、據上論斷，應依刑事訴訟法第299條第1項前段、第273條之1
    第1項、第310條之1第2項，刑法第284條第1項後段、第62條
    前段、第41條第1項前段，罰金罰鍰提高標準條例第1條前段
    、第2條，判決如主文。
本案經檢察官甲○○到庭執行職務。
中　　華　　民　　國　　94　　年　　11　　月　　24　　日
　　　　　　　　　      臺灣花蓮地方法院刑事第一庭
                                    法　官　陳雅敏
上列正本證明與原本無異。
如對本判決不服，應於送達後10日內，向本院提出上訴狀。（應
抄附繕本）
                                    書記官
中　　華　　民　　國　　94　　年　　11　　月　　25　　日
附錄本判決論罪之法律條文：
中華民國刑法第284條
因過失傷害人者，處六月以下有期徒刑、拘役或五百元以下罰金
，致重傷者，處一年以下有期徒刑、拘役或五百元以下罰金。
從事業務之人，因業務上之過失傷害人者，處一年以下有期徒刑
、拘役或一千元以下罰金，致重傷者，處三年以下有期徒刑、拘
役或二千元以下罰金。
